【裁判字號】    99,易,319
【裁判日期】    990531
【裁判案由】    竊盜等
【裁判全文】
臺灣嘉義地方法院刑事判決               99年度易字第319號
公  訴  人  臺灣嘉義地方法院檢察署檢察官
被      告  甲○○
            乙○○
上列被告等因竊盜等案件，經檢察官提起公訴（九十九年度速偵
字第五九、六○號），被告等於準備程序中就被訴事實為有罪之
陳述，經本院裁定進行簡式審判程序，判決如下：
    主          文
甲○○犯如附表一所示之罪，各處如附表一所示之刑。應執行有
期徒刑壹年，如易科罰金，以新臺幣壹仟元折算壹日。
乙○○犯如附表二所示之罪，各處如附表二所示之刑。應執行有
期徒刑壹年貳月。
    犯罪事實及理由
一、本案犯罪事實及證據均引用檢察官起訴書（如附件）之記載
    ，犯罪事實欄關於被告甲○○、乙○○前案紀錄之記載應更
    正為「甲○○前因施用第一級毒品案件，經臺灣高等法院臺
    南分院以九十七年度上訴字第四九○號判決判處有期徒刑八
    月確定，又因施用第一級毒品案件，經本院以九十七年度訴
    字第七七五號判決判處有期徒刑十月確定，上開案件接續執
    行後，於九十九年一月二十日縮刑期滿執行完畢。乙○○前
    因施用第一級毒品案件，經本院以九十七年度訴字第七九○
    號判決分別判處有期徒刑八月及有期徒刑一年，並定應執行
    刑為有期徒刑一年六月確定，於九十九年一月三十一日縮刑
    期滿執行完畢」，另犯罪事實欄一(二)第七行「以上開未拔除
    之汽車鑰匙開啟上開自用小客車車門後，二人隨即進入車內
    駛離上址，以上開方式竊取丁○○所有之上開自用小客車得
    手」應更正為「以上開未拔除之汽車鑰匙發動竊取丁○○所
    有之上開自用小客車得手」，犯罪事實欄一(四)第二行「以踰
    越鐵門之安全設備」之記載應予刪除（業經檢察官當庭更正
    ），犯罪事實欄並補充「被告所竊取之財物均已發還戊○○
    、丁○○、丙○」。
二、證據：
    本件證據除引用檢察官起訴書之記載外（如附件），並補充
    「被告甲○○、乙○○於本院之自白」。
三、本件係經被告甲○○、乙○○於準備程序當庭表示認罪，而
    經本院裁定以簡式審判程序加以審理，則依據刑事訴訟法第
    二百七十三條之二、同法第一百五十九條第二項之規定，不
    適用傳聞法則有關限制證據能力之相關規定。
四、核被告甲○○、乙○○就起訴書犯罪事實一(一)、(二)所為，均
    係犯刑法第三百二十條第一項之竊盜罪；核被告甲○○就起
    訴書犯罪事實一(三)所為，係犯刑法第一百三十五條第一項之
    對於公務員依法執行職務時施強暴罪；核被告乙○○就起訴
    書犯罪事實一(四)所為，係犯刑法第三百二十一條第一項第一
    款之於夜間侵入住宅竊盜罪（起訴書誤載被告乙○○所犯為
    刑法第三百二十一條第一項第一款、第二款之罪嫌，業經檢
    察官當庭更正）。被告甲○○、乙○○間就起訴書犯罪事實
    一(一)、(二)犯行，有犯意之聯絡及行為之分擔，皆為共同正犯
    。再查被告甲○○、乙○○各有上開更正後犯罪事實欄所載
    之犯罪科刑及執行完畢紀錄，有臺灣高等法院被告前案紀錄
    表附卷足參，其受徒刑之執行完畢後，五年以內故意再犯本
    案有期徒刑以上之上開各罪，均為累犯，應各依刑法第四十
    七條第一項規定加重其刑。爰審酌被告甲○○、乙○○均係
    國中畢業之智識程度，均有竊盜之前案紀錄之素行，二人均
    正值壯年，肢體健全，不思勞動獲取報酬，徒手行竊之犯罪
    手段，竊得財物價值，犯罪後尚知坦承犯行，竊得財物均已
    返還被害人，惟未賠償被害人，獲得其等諒解，被告甲○○
    為脫免逮捕，竟施暴於執行職務之警員，致警員受有起訴書
    犯罪事實欄所示傷害，嚴重影響社會秩序及公權力之執行，
    惟其犯罪後尚能坦承全部犯行等一切情狀，分別量處如附表
    一、二所示之刑，並就被告甲○○所犯如附表一所示各罪分
    別諭知易科罰金之折算標準，併就被告甲○○、乙○○所犯
    如附表一、二所示各罪部分定其應執行之刑，再就被告甲○○部分諭知易科罰金之折算標準，以資懲儆。又被告甲○○
    所犯各罪所宣告之刑，依刑法第四十一條第一項規定均得易
    科罰金，合併定應執行之刑縱逾六個月，依同條第八項規定
    ，亦得易科罰金。另數罪併罰中之一罪或數罪，依刑法規定
    得易科罰金，若因與不得易科之他罪併合處罰結果而不得易
    科罰金時，原可易科部分所處之刑，自亦無庸為易科折算標
    準之記載（司法院大法官會議釋字第一四四號解釋參照），
    故被告乙○○所犯如附表二編號一、二所示之竊盜罪，即無
    庸為易科折算標準之記載，附此敘明。
五、公訴人雖以被告二人均有竊盜犯罪習慣，僅藉刑之執行實不
    足以矯正其惡習，請求依竊盜犯贓物犯保安處分條例第三條
    第一項規定併予諭知應於刑之執行前令入勞動場所強制工作
    等語，惟按保安處分係針對受處分人將來之危險性所為之處
    置，以達教化、治療之目的。我國現行刑法採刑罰與保安處
    分雙軌制，係在維持行為責任之刑罰原則下，為協助行為人
    再社會化之功能，以及改善行為人潛在之危險性格，期能達
    成根治犯罪原因、預防犯罪之特別目的。是保安處分中之強
    制工作，旨在對嚴重職業性犯罪及欠缺正確工作觀念或無正
    常工作因而犯罪者，強制其從事勞動，學習一技之長及正確
    之謀生觀念，使其日後重返社會，能適應社會生活。竊盜犯
    贓物犯保安處分條例第三條第一項規定：「十八歲以上之竊
    盜犯、贓物犯，有犯罪之習慣者，得於刑之執行前，令入勞
    動場所強制工作。」即係本於保安處分應受比例原則之規範
    ，使保安處分之宣告，與行為人所為行為之嚴重性、行為人
    所表現之危險性及對於行為人未來行為之期待性相當之意旨
    而制定，而由法院視行為人之危險性格，決定應否令入勞動
    處所強制工作，以達預防之目的（最高法院九十六年度臺上
    字第三三八號判決參照）。查被告甲○○、乙○○固有竊盜
    前案紀錄，惟分係於九十六年間及九十四年前所犯，其二人
    自上開時間後，除本案犯罪外，並無涉及其他竊案，且衡量
    被告二人本次所竊財物價值及次數，情節尚非重大，尚不足
    認為其已有犯竊盜罪之習慣，況改正被告二人竊盜犯行之有
    效方法，在於提供適當之更生保護、就業機會及社會扶助等
    ，並非僅有執行強制工作之保安處分一途，而強制工作之保
    安處分係就被告人身自由之長期且嚴格之限制，自應從嚴認
    定之。綜合被告二人行為之嚴重性、所表現之危險性及對其
    未來行為之期待性等情研判，給予適當之徒刑處罰已足，倘
    令其入勞動場所強制工作，則非屬適當甚且過度，故依比例
    原則，本院認為並無藉由保安處分之強制工作方式以達教化
    與治療目的之必要，爰不為令入勞動場所強制工作之諭知，
    併此敘明。
據上論斷，應依刑事訴訟法第二百八十四條之一、第二百七十三
條之一第一項、第二百九十九條第一項前段、第三百十條之二、
第四百五十四條第二項，刑法第二十八條、第一百三十五條第一
項、第三百二十條第一項、第三百二十一條第一項第一款、第四
十七條第一項、第四十一條第一項前段、第八項、第五十一條第
五款，刑法施行法第一條之一第一項、第二項前段，判決如主文
。
本案經檢察官陳昱奉到庭執行職務。
中    華    民    國    99    年    5     月    31    日
                  刑事第三庭    法  官  鄭雅文
以上正本證明與原本無異。
如不服本判決應於判決送達後十日內向本院提出上訴書狀，並應
敘述具體理由；其未敘述上訴理由者，應於上訴期間屆滿後二十
日內向本院補提理由書（均須按他造當事人之人數附繕本）「切
勿逕送上級法院」。告訴人或被害人如對於本判決不服者，應具
備理由請求檢察官上訴，其上訴期間之計算係以檢察官收受判決
正本之日期為準。
中    華    民    國    99    年    5     月    31    日
                                書記官  蘇姵容
附錄論罪科刑法條：
刑法第一百三十五條第一項
對於公務員依法執行職務時，施強暴脅迫者，處三年以下有期徒
刑、拘役或三百元以下罰金。
刑法第三百二十條
意圖為自己或第三人不法之所有，而竊取他人之動產者，為竊盜
罪，處五年以下有期徒刑、拘役或五百元以下罰金。
意圖為自己或第三人不法之利益，而竊佔他人之不動產者，依前
項之規定處斷。
前二項之未遂犯罰之。
刑法第三百二十一條第一項
犯竊盜罪而有左列情形之一者，處六月以上、五年以下有期徒刑
：
一、於夜間侵入住宅或有人居住之建築物、船艦或隱匿其內而犯
    之者。
二、毀越門扇、牆垣或其他安全設備而犯之者。
三、攜帶兇器而犯之者。
四、結夥三人以上而犯之者。
五、乘火災、水災或其他災害之際而犯之者。
六、在車站或埠頭而犯之者。
附表一：
┌──┬─────────────┬────────────────┐
│編號│行     為     態     樣   │罪                            刑│
├──┼─────────────┼────────────────┤
│一  │起訴書犯罪事實一(一)        │甲○○共同竊盜，累犯，處有期徒刑│
│    │                          │參月，如易科罰金，以新臺幣壹仟元│
│    │                          │折算壹日                        │
├──┼─────────────┼────────────────┤
│二  │起訴書犯罪事實一(二)        │甲○○共同竊盜，累犯，處有期徒刑│
│    │                          │陸月，如易科罰金，以新臺幣壹仟元│
│    │                          │折算壹日                        │
├──┼─────────────┼────────────────┤
│三  │起訴書犯罪事實一(三)        │甲○○對於公務員依法執行職務時，│
│    │                          │施強暴，累犯，處有期徒刑伍月，如│
│    │                          │易科罰金，以新臺幣壹仟元折算壹日│
│    │                          │。                              │
└──┴─────────────┴────────────────┘
附表二：
┌──┬─────────────┬────────────────┐
│編號│行     為     態     樣   │罪                            刑│
├──┼─────────────┼────────────────┤
│一  │起訴書犯罪事實一(一)        │乙○○共同竊盜，累犯，處有期徒刑│
│    │                          │參月                            │
├──┼─────────────┼────────────────┤
│二  │起訴書犯罪事實一(二)        │乙○○共同竊盜，累犯，處有期徒刑│
│    │                          │陸月                            │
├──┼─────────────┼────────────────┤
│三  │起訴書犯罪事實一(四)        │乙○○於夜間侵入住宅竊盜，累犯，│
│    │                          │處有期徒刑柒月                  │
└──┴─────────────┴────────────────┘

司法院資訊處製作；財團法人民間司法改革基金會備份。
